【裁判字號】    89,抗更(一),96
【裁判日期】    890117
【裁判案由】    返還擔保金
【裁判全文】
臺灣高等法院臺中分院民事裁定  八十九年度抗更(一)字第九十六號
抗  告  人  信大製罐股份有限公司
法定代理人  乙○○
相  對  人  大華金屬工業股份有限公司
法定代理人  甲○○
右當事人間因請求發還擔保金事件，抗告人不服中華民國八十八年六月九日台灣彰化
地方法院八十八年度聲字第一六二號裁定，提起抗告，經裁定後，最高法院發回更為
裁定，本院裁定如左：
    主      文
抗告駁回
抗告訴訟費用由抗告人負擔。
    理      由
一、按訴訟終結後，供擔保人證明已定二十日以上之期間，催告受擔保利益人行使權
    利而不行使者，法院應依供擔保人之聲請，以裁定命返還其提存物，民事訴訟法
    第一百零四條第一項第二款定有明文。此款所謂受擔保利益人行使權利，係指受
    擔保利益人因供擔保人不當之訴訟行為而生之損害賠償請求權而言。再參酌民事
    訴訟法第一百零二條第一項本文規定：「供擔保應提存現金或法院認為相當之有
    價證券」之意旨觀之，受擔保利益人之上述損害賠償請求權，應限於請求金錢賠
    償始足當之；受擔保利益人於期間內行使者，若非請求金錢賠償，即無從依民事
    訴訟法第一百零三條第一項之規定，就提存物行使質權人之權利，而與未行使權
    利同。又受擔保利益人逾民事訴訟法第一百零四條第一項第二款二十日以上之期
    間而為行使其權利時，若在供擔保人向法院為返還提存物或保證書之聲請後，始
    行使其權利者，仍應認為受擔保利益人未在前開期間內行使其權利，最高法院七
    十二年台抗字第一八一號著有判例。
二、本件相對人主張前遵台灣彰化地方法法院八十八年度全字第一七一五號假扣押裁
    定，提存新台幣（下同）二百萬元之擔保金對抗告人實施假扣押，俟因本案未起
    訴，相對人乃撤回假扣押之執行，並以存證信函催告抗告人倘因假扣押受有損害
    應於二十日內行使權利，因抗告人未行使權利，為此聲請返還該擔保金，並提出
    相關資料為證。原裁定據以裁定准予發還，於法核無不合。
三、抗告意旨略以：伊於原法院同年六月九日裁定准予發還擔保金之前，在同年五月
    二十四日已向原法院對相對人提起損害賠償之訴，伊既於原法院裁定之前已起訴
    ，行使其權利，法院即不得再准許返還擔保金，求為將原裁定廢棄云云。
四、惟查相對人向原法院聲請對抗告人假扣押，係在保全其對抗告人之票款債權，而
    其提供擔保金二百萬元，係作為對抗告人聲請假扣押所可能產生之金錢損害賠償
    之擔保。茲抗告人於八十八年五月二十四日向台灣彰化地方法院對相對人提起之
    訴訟，其訴之聲明係請求相對人應負擔費用將其因作業錯誤，誤向法院聲請扣押
    抗告人之機器，及抗告人交付相對人之支票尚未到期，並無退票等情形，登載於
    中國時報、聯合報及自由時報，以向抗告人道歉（本院更審卷第七頁起訴狀影本
    ）。依其聲明以觀，係請求回復名譽之適當處分，與相對人對其聲請假扣押所應
    生之金錢損害賠償之原因事實並不相同。依前揭「受擔保利益人於期間內行使者
    ，若非請求金錢賠償，即無從依民事訴訟法第一百零三條第一項之規定，就提存
    物行使質權人之權利，而與未行使權利同」之說明，抗告人既未對相對人行使因
    本件假扣押致其受有金錢損害之請求權，原裁定准予相對人請求返還擔保金，自
    無不合，抗告意旨指摘原裁定不當，求予廢棄，非有理由，應予駁回。
五、據上論結，本件抗告為無理由，依民事訴訟法第四百九十二條第一項、第九十五
    條、第七十八條，裁定如主文。
中      華      民      國    八十九    年      一      月     十七     日
~B1民事第六庭審判長法  官  陳  滿  賢
~B2                法  官  林  松  虎
~B3                法  官  許  武  
右為正本係照原本作成。
不得再抗告。
~B                 書記官  李  妍  嬅
中      華      民      國    八十九    年      一      月     十九     日
                                                                        Ｄ


司法院資訊處製作；財團法人民間司法改革基金會備份。
